臺灣臺中地方法院民事判決
111年度訴字第261號
原      告  陳曉芃  
訴訟代理人  阮維芳律師
被      告  廖頌揚  

訴訟代理人  王俊文律師
上列當事人間請求損害賠償事件，原告提起刑事附帶民事訴訟，
經本院刑事庭裁定移送前來（110年度附民字第1044號），本院
於民國111年7月1日言詞辯論終結，判決如下：
    主  　文
被告應給付原告新臺幣參拾萬元，及自民國一百一十一年三月三
十一日起至清償日止，按週年利率百分之五計算之利息。
原告其餘之訴駁回。
訴訟費用由被告負擔百分之三十，餘由原告負擔。
本判決原告勝訴部分得假執行；但被告如以新臺幣參拾萬元為原
告預供擔保，得免為假執行。
原告其餘假執行之聲請駁回。
    事實及理由
壹、程序方面：
    按訴狀送達後，原告不得將原訴變更或追加他訴，但請求之
    基礎事實同一、擴張或減縮應受判決事項之聲明者，不在此
    限，民事訴訟法第255條第1項第2款、第3款定有明文。本件
    原告起訴時，依侵權行為之法律關係，請求被告給付新臺幣
    （下同）60萬元及自刑事附帶民事起訴狀繕本送達翌日起計
    之利息，嗣以民國111年3月29日民事訴之追加暨準備狀，依
    兩造間和解書之約定，請求被告給付100萬元本息（見本院
    卷第81至91頁），並於111年5月12日變更聲明為請求被告給
    付100萬元及自111年3月31日起計之利息（見本院卷第133頁
    ），依上開規定，應予准許。
貳、實體方面：
一、原告主張：
(一)兩造於108年12月間開始交往，於109年3月初分手。被告於1
    09年2月8日前之某日，利用開車載伊前往臺中市某音樂教室
    上課之機會，將伊置於車上提袋內之日記本取出，並以手機
    偷拍竊錄伊非公開之日記本內容。被告閱覽伊之上開日記後
    ，認為伊有同時與其他男性友人交往即俗稱劈腿之情事，遂
    對伊心生不滿，被告於109年2月間將翻拍伊之日記內容轉傳
    友人，伊得知後，為阻止被告繼續散布，兩造於109年3月5
    日簽訂和解書（下稱系爭和解書），約定伊應償還被告於交
    往期間贈與伊之禮物價值5萬元，被告則不得再利用伊之日
    記內容對伊進行要脅，也不能再以任何形式將伊日記內容轉
    傳他人或公開，並應刪除前已散布之圖片及文字，且不再打
    擾伊及伊之家人、朋友及工作，如有違約，被告願吊銷醫師
    執照及賠償伊已支付5萬元之20倍即100萬元，系爭和解書第
    3條約定之賠償義務主體應為被告，並非伊，該條記載之「
    乙方」應為「甲方（即被告）」之誤載。
(二)詎被告於簽訂系爭和解書後，竟有下列違約行為：
　1.被告於109年6月18日至同月20日間之某時，基於強制之故意
    ，傳送「我會做之前我說的那些」、「劈腿證據我也還留著
    」、「妳應該也不用考試了」、「教育局我會投書」，意指
    要伊向被告承認錯誤，否則要向教育局投書關於伊之感情狀
    態；又接續於109年6月19日，傳送「妳FB封鎖了？」、「很
    好」、「那我印出來寄去」、「解封不然我就跟老師講了」
    、「可以啊，看是誰身敗名裂」、「你們圈子非常小我知道
    ，你還要繼續這樣嗎？」等訊息，意指要伊對被告FB解除封
    鎖，否則要將伊之日記內容寄送予伊之同事及朋友；復接續
    於109年6月20日，傳送PTT發文草稿之截圖2張予伊，並向伊
    傳送「請解除封鎖FB與IG」、「你知道我討厭被封鎖」、「
    不然我就po了」、「然後請令尊跟我道歉」、「我也會寄去
    ○○國小校長室」等訊息，意指若伊不對被告解除FB及IG之封
    鎖，且未請伊之父親向被告道歉，被告將要把與伊日記內容
    有關之文章，張貼至PTT，並要將伊之日記內容寄到伊任職
    學校，被告以欲加害伊自由、名譽之恐嚇方式，脅迫伊承認
    錯誤、解除對被告FB及IG之封鎖及請伊父親向被告道歉，然
    伊並未屈服。
　2.被告於109年7月14日在其住處，連結網路至PTT網頁之「Boy
    -Girl」看板，以帳號「pychui」發表標題為「原諒是對自
    己的殘忍」之文章，於文中陳述其遭前女友劈腿之情節，並
    將其因竊錄翻拍而得知之伊日記內容節錄於該篇文章中，以
    此方式公開伊107年11月至109年1月間之日記內容。　
(三)被告上開㈡1.及2.之行為，已違反系爭和解書第2條約定義務
    ，依系爭和解書第3條之約定，被告應給付伊違約金100萬元
    ；另被告上開㈡1.之行為，已犯強制未遂罪，致伊精神上受
    有痛苦，依民法第184條第1項前段、第195條第1項之規定，
    被告應賠償伊所受之非財產上損害，請求擇一為對伊有利之
    判決等語。
(四)並聲明：被告應給付原告100萬元，及自111年3月31日起至
    清償日止，按週年利率5%計算之利息。願供擔保請准宣告假
    執行。　　　　
二、被告則以：對於本院110年度訴字第1463號、臺灣高等法院
    臺中分院111年度上訴字第164號刑事確定判決所載之犯罪事
    實雖不爭執，惟伊並未違反系爭和解書第2條之約定，且系
    爭和解書第3條係約定原告而非伊應負賠償責任，原告自不
    得依該約定向伊請求給付違約金，又原告請求之金額過高，
    應以1至3萬元為適當等語，資為抗辯。並聲明：原告之訴及
    假執行之聲請均駁回。如受不利判決，願供擔保請准宣告免
    為假執行。
三、本院之判斷：
(一)兩造於108年12月間開始交往，於109年3月初分手。被告於1
    09年2月8日前之某日，利用開車載原告前往臺中市某音樂教
    室上課之機會，將原告置於車上提袋內之日記本取出，並以
    手機偷拍竊錄原告非公開之日記本內容。兩造於109年3月5
    日簽訂系爭和解書，原告當場給付被告系爭和解書第1條約
    定之5萬元。被告於109年6月18日至同年月20日之期間，有
    上開貳、一、㈡、1.所示之強制未遂行為等情，為被告所不
    爭執（見本院卷第62至63、134頁），並有本院110年度訴字
    第1463號、臺灣高等法院臺中分院111年度上訴字第164號刑
    事判決在卷可參（見本院卷第23至32、113至116頁），堪信
    真實。
(二)系爭和解書第3條約定負有賠償義務之主體，應為被告：
　  民法第98條規定，解釋意思表示，應探求當事人之真意，不
    得拘泥於所用之詞句。細核系爭和解書以原告為乙方，被告
    為甲方，兩造約定：「一、乙方（即原告）願賠償甲方償還
    損害金新臺幣5萬元正。二、甲方（即被告）同意不再利用
    文件照片一事對乙方進行要脅或索取任何財物，也不能再以
    任何形式傳傳給他人或公開，不能再將雙方對話以截圖或任
    何方式再轉傳，並答應刪除之前已經散播出去的圖片及文字
    ，不再打擾且影響乙方，以及乙方的家人、朋友及工作，以
    息紛爭，並除接受前項賠償金外，不再要求任何損害賠償。
    三、其他：雙方有任何違約之行為，乙方（即原告）願意吊
    銷醫師執照和原先賠償金損害金5萬元之20倍作為賠償」（
    見本院卷第93頁），雖系爭和解書第3條記載「乙方（即原
    告）願意吊銷醫師執照和原先賠償金損害金5萬元之20倍作
    為賠償」，然兩造中僅被告有醫師執照，原告並無醫師執照
    之事實，兩造均不爭執（見本院卷第137頁），是故原告既
    無醫師執照，且兩造均知悉此情，其等顯不可能約定原告違
    約以吊銷醫師執照作為懲罰。系爭和解書內容既有上開疑義
    ，而有不明確之情，即應探求兩造訂約時之真意。審諸兩造
    訂立系爭和解書之緣由，乃被告翻拍原告日記並將之散布，
    兩造為協調此事而簽訂系爭和解書，並於系爭和解書第2條
    約定被告不得再利用或散布原告日記內容，復參兩造間僅被
    告具醫師執照，是以系爭和解書第3條所約定，違約負有吊
    銷醫師執照和給付賠償金之義務主體，應為具醫師執照之被
    告而非原告，系爭和解書第3條所載之「乙方（即原告）」
    應為「甲方（即被告）」之誤載。
(三)被告有違反系爭和解書第2條所定義務之情事，原告依系爭
    和解書第3條之約定，得請求被告給付違約金：　　
　1.承上，依系爭和解書第2條之約定，被告不得再利用其翻拍
    之原告日記內容對原告進行要脅，且不得再以任何方式轉傳
    、公開原告日記內容，並不得打擾、影響原告生活。又依系
    爭和解書第3條之約定，倘被告違約，應給付原告5萬元之20
    倍即100萬元作為賠償，此約款之性質應屬違約金條款。
　2.查被告對其於109年6月18日至同月20日之期間，確有上開貳
    、一、㈡、1.所示行為之事實，並不爭執，且被告因此行為
    ，已經本院110年度訴字第1463號、臺灣高等法院臺中分院1
    11年度上訴字第164號刑事判決認定犯強制未遂罪，處有期
    徒刑4月確定，自堪採信。是被告於109年3月5日簽訂系爭和
    解書後，仍以其翻拍之原告日記內容，向原告表示：「劈腿
    證據我也還留著」、「那我印出來寄去」、「解封不然我就
    跟老師講了」、「可以啊，看是誰身敗名裂」、「你們圈子
    非常小我知道，你還要繼續這樣嗎？」、「請解除封鎖FB與
    IG」、「你知道我討厭被封鎖」、「不然我就po了」、「然
    後請令尊跟我道歉」、「我也會寄去○○國小校長室」等語，
    要脅原告解除對被告之FB、IG封鎖，且要原告之父親向被告
    道歉，否則被告要將原告日記內容寄送予原告之同事及朋友
    ，且要把與原告日記內容有關之文章，張貼至PTT，並寄到
    原告任職學校，被告顯以其翻拍取得之原告日記內容要脅原
    告，並已打擾、影響原告之生活，自有違反系爭和解書第2
    條約定之情事。
　3.又被告於109年7月14日在PTT網頁之「Boy-Girl」看板，發
    表標題為「原諒是對自己的殘忍」之文章，於文中陳述其遭
    前女友劈腿之情節，並將原告107年11月至109年1月間之日
    記內容以文字描述、節錄於該篇文章中等情，有PTT網頁截
    圖在卷可參（見本院卷第19至22頁）。雖被告並未張貼原告
    日記之翻拍照片，且文章內容未將原告日記一字不漏轉載，
    然被告在公開網路使用文字描述、節錄原告日記內容，已使
    原告日記部分內容彰顯於眾，違反系爭和解書第2條關於被
    告不得再以任何形式公開原告日記內容之約定。
　4.從而，被告在簽訂系爭和解書後，未履行其依系爭和解書第
    2條約定應負之義務，仍利用原告日記內容要脅原告，且以
    文字描述、節錄之方式公開部分原告日記內容，而打擾、影
    響原告，顯有違約情事，是原告依系爭和解書第3條之約定
    ，請求被告給付違約金，洵屬有據。
  5.違約金之約定，乃基於個人自主意思之發展、自我決定及自
    我拘束所形成之當事人間之規範，本諸契約自由之精神及契
    約神聖與契約嚴守之原則，契約當事人對於其所約定之違約
    金數額，原應受其約束。惟倘當事人所約定之違約金過高者
    ，為避免違約金制度造成違背契約正義等值之原則，法院得
    參酌一般客觀事實、社會經濟狀況及當事人所受損害情形，
    依職權減至相當之金額（最高法院102 年度台上字第1606號
    判決意旨參照）。查兩造固以系爭和解書第3條約定被告違
    反義務應給付原告違約金100萬元，然審酌被告違約之強制
    未遂手段、方式及期間、次數，及被告在PTT網頁僅以文字
    描述、節錄原告日記內容，尚非一字不漏轉載或張貼原告日
    記翻拍照片，且並未公布原告之個人資訊，閱覽之不特定人
    無法連結知悉被告文章所指之前女友即為原告，尚不致對原
    告造成過大傷害，並兼衡被告違約所侵害者乃原告之人格權
    ，兩造所陳其等之學經歷、職業、收入、婚姻及家庭狀況、
    財產所得資料（見本院卷第136至137、139頁及本院證物袋
    內之稅務電子閘門財產所得調件明細表，為保護當事人個人
    資料，故不於判決內明示揭露）等一切情狀，本院認原告請
    求100萬元之違約金容有過高，應酌減為30萬元為適當。
  6.至原告另依侵權行為之法律關係請求，係以同一目的，請求
    法院依其單一之聲明為裁判。惟本院審酌上開各情，認原告
    依侵權行為之法律關係，因被告前開強制未遂行為所得請求
    之慰撫金金額，並未超過上開違約金應准許之金額，則就侵
    權行為法律關係之訴訟標的部分，已無審酌必要，併此敘明
    。
五、綜上所述，原告依系爭和解書第3條之約定，請求被告給付3
    0萬元，及自111年3月31日（即原告111年3月29日民事訴之
    追加暨準備狀送達被告之翌日，見本院卷第133頁）起至清
    償日止，按週年利率5%計算之利息，為有理由，應予准許；
    逾此範圍之請求，為無理由，應予駁回。
六、本判決所命給付金額未逾50萬元，依民事訴訟法第389條第1
    項第5款規定，就原告勝訴部分應依職權宣告假執行。又被
    告陳明願供擔保聲請宣告免為假執行，合於法律規定，爰酌
    定相當擔保金額准許之。至原告就敗訴部分所為之假執行聲
    請，因訴之駁回而失所依據，應予駁回。
七、本件事證已臻明確，兩造其餘訴訟資料及攻擊防禦方法，經
    審酌後認與判決結果不生影響，爰不逐一論述，併此敘明。
八、訴訟費用負擔之依據：民事訴訟法第79條。
中　　華　　民　　國　　111 　年　　8 　　月　　5 　　日
                  民事第三庭  審判長法  官  陳宗賢
　　　　　　　　　　　　　　　　　　法  官  廖純卿
　　　　　　　　　　　　　　　　　　法  官  劉育綾
正本係照原本作成。
如對本判決上訴，須於判決送達後20日內向本院提出上訴狀（須
附繕本）。如委任律師提起上訴者，應一併繳納上訴審裁判費。
中　　華　　民　　國　　111 　年　　8 　　月　　5 　　日
                                    書記官  洪千羽